臺灣高等法院刑事裁定
110年度毒抗字第121號
抗  告  人  
即  被  告  孫衡文



上列抗告人即被告因違反毒品危害防制條例案件，不服臺灣新北
地方法院中華民國109年11月27日裁定(109年度毒聲字第376號)
，提起抗告，本院裁定如下：
    主  文
抗告駁回。
    理  由
一、原裁定略以：(一)抗告人即被告甲○○(下稱被告)前因施用毒
    品案件，經依法院裁定送觀察、勒戒後，認無繼續施用毒品
    傾向，於民國92年9月3日執行完畢釋放出所，並經臺灣雲林
    地方檢察署檢察官以92年度毒偵緝字第83、84為不起訴處分
    確定。詎被告仍不知悔改，復基於施用第一級毒品之犯意，
    於109年2月20日(聲請書誤載為同年月21日)13時30分許，在
    新竹縣○○鄉○○路000巷00號1樓原租屋處，以將第一級毒品海
    洛因摻入香菸內點燃吸食之方式，施用第一級毒品海洛因1
    次。嗣於同日14時許，在新竹縣芎林鄉文衡路與文衡路396
    巷交岔路口，因另案遭通緝為警逮捕，復經徵得其同意後採
    集尿液送驗，驗呈嗎啡陽性反應。上開犯罪事實，業據被告
    於警詢及偵查中坦承不諱(見毒偵卷第6、36頁），且上開時
    地所採尿液，經送台灣檢驗科技股份有限公司濫用藥物實驗
    室以酵素免疫分析法(EIA法)初驗及氣相層析/質譜儀法(GC/
    MS法)、液相層析串聯質譜儀(LC/MS/MS）複驗檢驗結果，確
    呈嗎啡陽性反應，有該公司實驗室109年3 月9日出具之濫用
    藥物檢驗報告(檢體編號：E0000000號)、勘察採證同意書、
    新北市政府警察局受採集尿液檢體人姓名及檢體編號對照表
    各1紙(見毒偵卷第8至10頁)附卷可按，是被告自白應與事實
    相符，其施用第一級毒品犯行，應堪認定。(二)次查被告前
    於92年間因施用毒品案件，經臺灣雲林地方法院以92年度毒
    聲字第149號裁定送觀察、勒戒後，因認無繼續施用毒品之
    傾向，於92年9月3日執行完畢釋放出所，並由臺灣雲林地方
    檢察署檢察官以92年度毒偵緝字第83、84號為不起訴處分確
    定等情，有本院被告前案紀錄表1 份附卷可參，而被告固於
    101、107年間曾因施用毒品案件，分別經檢察官為緩起訴處
    分併附戒癮治療或經法院判處罪刑確定在案，而毒品危害防
    制條例第20條第3項規定，犯第10條之罪於觀察、勒戒或強
    制戒治執行完畢釋放後，3年後再犯者，應適用同條第1、2
    項之規定。且此所謂「3年後再犯」，只要本次再犯(不論修
    正施行前、後)距最近1次觀察、勒戒或強制戒治執行完畢釋
    放，已逾3年者，即該當之，不因其間有無犯第10條之罪經
    起訴、判刑或執行而受影響(最高法院109年度台上字第3826
    號判決意旨可參)，本件施用毒品犯行時間(109年2月20日)
    既為其最近1次觀察、勒戒執行完畢釋放日(92年9月3日)之3
    年後再犯，自應依前揭規定裁定令被告入勒戒處所觀察、勒
    戒。是檢察官聲請裁定令被告入勒戒處所觀察、勒戒，核無
    不合，應予准許，裁定被告應送勒戒處所觀察勒戒等語。
二、本院按：
(一)毒品危害防制條例第20條第3項雖於109年1月15日修正公布
    ，同年7月15日生效施行，其修法理由謂：施用毒品者具病
    患性犯人之特質，並參諸世界各國之醫療經驗及醫學界之共
    識，認如觀察勒戒或強制戒治執行完畢釋放後，3年後始再
    犯者，足見其有戒除毒癮之可能，宜再採以觀察勒戒方式戒
    除其身癮及以強制戒治方式戒除其心癮之措施等旨，爰修正
    第3項，將期限由原先之5年縮減為3年。又按，犯毒品危害
    防制條例第10條之罪者，檢察官應聲請法院裁定，或少年法
    院（地方法院少年法庭）應先裁定，令被告或少年入勒戒處
    所觀察、勒戒，其期間不得逾2月；依前項規定為觀察、勒
    戒或強制戒治執行完畢釋放後，3年後再犯第10條之罪者，
    適用前2項之規定，新修正之毒品危害防制條例第20條第1項
    、第3項定有明文。上開所謂「3年後再犯」，只要本次再犯
    (不論修正施行前、後）距最近1次觀察、勒戒或強制戒治執
    行完畢釋放，已逾3年者，即該當之，不因其間有無犯第10
    條之罪經起訴、判刑或執行而受影響，最高法院109年度台
    上字第3826號判決意旨參照。
(二)查被告因施用第一級毒品海洛因案件，經臺灣雲林地方法院
    以92年度毒聲字第149號裁定令入勒戒處所觀察勒戒後，經
    送觀察勒戒後，因認無繼續施用毒品之傾向，於92年9月3日
    釋放，並經臺灣雲林地方檢察署檢察官以92年度毒偵緝字第
    83號、第84號不起訴處分確定，有上開不起訴處分書、本院
    被告前案紀錄表、在監在押全國紀錄表各1份在卷可查。後
    被告於101年4月間施用第二級毒品甲基安非他命，經臺灣新
    北地方檢察署檢察官以101年度毒偵字第2876號為附命完成
    戒癮治療之緩起訴處分，於103年3月3日緩起訴處分期間屆
    滿，有上開緩起訴處分書及本院被告前案紀錄表在卷可查(
    原裁定誤載被告於107年間因施用毒品案件，經檢察官為附
    履行條件之緩起訴處分)。本件被告犯施用第一級毒品海洛
    因之時間為109年2月20日，已在其最近一次觀察勒戒完畢，
    甚或緩起訴處分執行完畢之日(92年9月3日、103年3月3日)
    後之3年後，依照前揭說明，檢察官審酌被告本案施用毒品
    之犯罪情狀，依其調查結果，向原審法院聲請裁定觀察勒戒
    ，即與修正後毒品危害防制條例第20條第3項、第1項之規定
    並無不合。
三、抗告意旨略以：被告係因另案通緝遭警逮捕，逮捕後經新北
    市政府警察局中和分局秀山派出所員警非法採尿云云。經查
    ：被告於上開時間，因另案遭通緝，在上開巷口為警逮捕，
    被告於警詢時供認遭逮捕前有施用第一級毒品海洛因犯行，
    並渠同意警員於同年月21日採集其尿液送驗後，驗呈嗎啡陽
    性反應，有上開事證資料可按，而被告於109年4月28日檢察
    官偵訊時亦供稱渠同意警員採尿，且親自採集封瓶等語(見
    毒偵卷第36頁)，另被告本案非現行犯，故無解送人犯報告
    附卷，然被告係因臺灣新北地方檢察署108年執字第10455號
    執行案件經發佈通緝，緝獲到案後改分該署109年度執緝字
    第722號案件執行，刑期為109年2月20日至同年9月19日，且
    於109年2月21日送法務部○○○○○○○執行，此有本院被告前案
    紀錄表及本院在監在押全國紀錄表各1份在卷可查，是抗告
    意旨另指其遭緝獲後遭警違法扣留3日云云，亦與事證不符
    而不可採。　　　　
四、綜上所述，原審法院認檢察官之聲請核無不合，爰依毒品危
    害防制條例第20條第1項、第3項及觀察勒戒處分執行條例第
    3條第1項規定，裁定被告應送勒戒處所觀察勒戒，經核其認
    事用法並無不合，被告以前開情詞，指摘原裁定不當，為無
    理由，應予駁回。　　
五、據上論斷，依刑事訴訟法第412條，裁定如主文。　　
中　　華　　民　　國　　110 　年　　1 　　月　　29　　日
                  刑事第二十一庭審判長法　官  許宗和
                                      法　官  黃玉婷
                                      法　官  黃惠敏
以上正本證明與原本無異。
不得再抗告。
                                      書記官  吳錫欽
中　　華　　民　　國　　110 　年　　2 　　月　　1 　　日